臺灣雲林地方法院民事簡易判決
110年度簡字第47號
原      告  洪文生  

            洪莉琹  
            洪政男  
被      告  張倚瑛  
訴訟代理人  林咏芬律師
上列當事人間過失致死案件，原告提起刑事附帶民事訴訟請求損
害賠償，經本院刑事庭以109年度交附民字第241號裁定移送前來
，本院於民國110年4月7日言詞辯論終結，判決如下：
    主      文
原告之訴及假執行之聲請均駁回。
訴訟費用由原告負擔。
    事實及理由
壹、程序方面：
一、按訴狀送達後，原告不得將原訴變更或追加，但擴張或減縮
    應受判決事項之聲明者，不在此限，民事訴訟法第255 條第
    1 項第3 款定有明文。
二、經查，本件原告甲○○起訴時原聲明請求被告應給付其新臺幣
    （下同）150萬元，及自起訴狀繕本送達翌日起至清償日止
    ，按年利率百分之5 計算之利息。嗣於民國110年4月7日言
    詞辯論程序時，將上開聲明金額改請求為1,412,600元（見
    本院卷第111頁），核屬減縮應受判決事項之聲明，與上開
    規定並無不合，應予准許。
貳、實體方面：　　
一、原告起訴略以：
　㈠被告於109年6月1日16時6分許，駕駛車牌號碼0000-00號自用
    小客車，沿雲林縣元長鄉鹿南村明鹿路由東南往西北方向行
    駛，行經該路與中洽路交會之無號誌多岔路口時，原應注意
    汽車行經無號誌之交岔路口，應減速慢行，作隨時停車之準
    備，而依當時天候晴、日間有自然光線、柏油路面乾燥無缺
    陷、無障礙物且視距良好，並無不能注意之情事，被告竟疏
    未注意及此，貿然駛入前開路口，適有訴外人洪辦騎乘車牌
    號碼000-000號普通重型機車，沿雲林縣元長鄉鹿南村防汛
    道路由南往北行經上開路口，雙方因閃避不及而發生碰撞（
    下稱系爭車禍事故），致洪辦人車倒地，受有嚴重頭部外傷
    、顱內出血併腦腫脹等傷害，經送醫急救後，於翌日（即同
    年月2日）上午4 時50分許，因上開傷勢嚴重導致中樞衰竭
    、心肺衰竭而不治死亡。
　㈡原告均為洪辦之繼承人，依民法第184條第1項、第192條第1項、第194條規定，提起本件訴訟，請求被告賠償原告甲○○支出之喪葬費412,600元及精神慰撫金100萬元，賠償原告丙○○、乙○○精神慰撫金各100萬元。
　㈢並聲明：⑴被告應給付原告甲○○1,412,600元、給付原告丙○○
    、乙○○各100萬元，及均自起訴狀繕本送達翌日起至清償日
    止，按年息百分之5計算之利息；⑵原告願供擔保，請准宣告
    假執行。
二、被告答辯略以：本件依交通部公路總局嘉義區監理所嘉雲區
    車輛行車事故鑑定會（下稱嘉雲行車事故鑑定會）鑑定結果
    ，認為訴外人洪辦就系爭車禍事故之發生為肇事主因，被告
    為肇事次因，甚且洪辦當時未戴安全帽，亦為造成其死亡結
    果因素之一，洪辦與被告就系爭車禍事故發生之過失比例為
    6：4，應依民法第217條規定，減輕被告賠償責任；又被告
    僅國小肄業，目前待業中，育有3名未成年子女，家中經濟
    主要依靠先生，尚有公婆需扶養，並領有重大傷病卡，需定
    期治療，因系爭車禍事故，遭刑事庭判處有期徒刑5月，也
    無法負擔易科罰金，需聲請易服社會勞動，依被告之狀況，
    請酌減精神慰撫金為原告每人各80萬元；再者，原告已領取
    強制汽車責任保險理賠金各668,768元，亦應予扣除等語。
    並聲明：如主文第1項所示。
三、本院協同兩造整理及簡化本件之不爭執事項： 
  ㈠被告於109年6月1日16時6分許，駕駛車牌號碼0000-00號自用
    小客車，沿雲林縣元長鄉鹿南村明鹿路由東南往西北方向行
    駛，行經該路與中洽路交會之無號誌多岔路口，原應注意汽
    車行經無號誌之交岔路口，應減速慢行，作隨時停車之準備
    ，而依當時天候晴、日間有自然光線、柏油路面乾燥無缺陷
    、無障礙物且視距良好，並無不能注意之情事，竟疏未注意
    及此，貿然駛入前開路口，適有訴外人洪辦騎乘車牌號碼00
    0-000號普通重型機車，沿雲林縣元長鄉鹿南村防汛道路由
    南往北行經上開路口，亦未注意左方車應禮讓右方車先行，
    雙方閃避不及而發生碰撞，致洪辦人車倒地，受有嚴重頭部
    外傷、顱內出血併腦腫脹等傷害，經送醫急救後，於翌日上
    午4時50分許，因上開傷勢嚴重導致中樞衰竭、心肺衰竭而
    不治死亡。
  ㈡原告因系爭車禍事故分別已受領強制責任保險給付各668,768
    元。
四、本件之爭執事項：
  ㈠被告與訴外人洪辦就系爭車禍事故發生之過失比例為何？ 
  ㈡原告之請求有無理由？若有理由，被告各應給付原告若干金
   額為適當？　　　
五、本院之判斷： 　　　　　　　　　　　
  ㈠訴外人洪辦因系爭車禍事故致死，案經臺灣雲林地方檢察署
    檢察官提起公訴，經本院刑事庭以109年度交訴字第87號刑
    事判決，判處被告犯過失致人於死罪，處有期徒刑5月，如
    易科罰金，以1,000元折算1日確定等情，業經本院調取本院
    109年度交訴字第87號刑事卷宗審閱明確，並有道路交通事
    故現場圖、道路交通事故調查報告表㈠、㈡、現場及車損照片
    、中國醫藥大學北港附設醫院診斷證明書、酒精測定紀錄表
    、相驗筆錄、相驗屍體證明書、檢驗報告書、相驗照片等資
    料附卷可稽（見相驗卷第37至67、93至107、113至161頁）
    ，且為兩造所不爭執（見本院卷第114 頁），堪信為真實。
  ㈡按汽車行經無號誌之交岔路口，應減速慢行，作隨時停車之
    準備，道路交通安全規則第93條第1 項第2 款定有明文。被
    告既為領有合格駕駛執照之人，有證號查詢汽車駕駛人表1 
    紙可憑（相卷第81頁），是其駕駛前揭汽車上路時自應知悉
    並遵守上述規定，而依上開道路交通事故調查報告表㈠及現
    場照片所示，系爭車禍事故發生時之天候晴、日間有自然光
    線、柏油路面乾燥、無缺陷、無障礙物、視距良好等情，並
    無不能注意之情事，詎其竟疏未注意及此，貿然前行，致與
    洪辦騎乘之上開機車在前揭路口發生撞擊，使洪辦死亡，被
    告確有過失自明。
  ㈢因故意或過失，不法侵害他人之權利者，負損害賠償責任。
    汽車、機車或其他非依軌道行駛之動力車輛，在使用中加損
    害於他人者，駕駛人應賠償因此所生之損害。不法侵害他人
    致死者，對於支出醫療及增加生活上需要之費用或殯葬費之
    人，亦應負損害賠償責任。不法侵害他人致死者，被害人之
    父、母、子、女及配偶，雖非財產上之損害，亦得請求賠償
    相當之金額，民法第184條第1項、第191條之2、第192條第1
    項、第194條分別定有明文。經查，被告駕車不慎肇生系爭
    車禍事故，並致洪辦死亡，原告為洪辦之子女，有戶籍謄本
    為證（見本院卷第85至91頁）。是以，原告甲○○依上揭規定
    ，請求被告給付其為洪辦支出之喪葬費用，及原告均請求被
    告給付其等因洪辦死亡所受之精神上損害賠償，皆無不合。
    茲將原告請求之損害項目及金額分述如下：
　⒈喪葬費用部分：原告甲○○主張其因系爭車禍事故，支出洪辦
    之喪葬費412,600元乙節，業據其提出雲林縣虎尾鎮公所使
    用規費收入繳款收據、元長鄉爭樂公墓納骨堂使用許可證、
    鹿寮全方位鮮花禮儀用品社免用統一發票收據、大東庄金香
    舖出貨單、明昌紙藝坊送貨單為佐（見本院卷第97至103頁
    ），而被告就原告甲○○主張此部分之事實，亦不爭執（見本
    院卷第112頁），堪認原告甲○○請求被告賠償其所支出之喪
    葬費412,600元，為有理由。
  ⒉精神慰撫金部分：按精神慰撫金之多寡，應斟酌雙方之身分
    、地位、資力與加害之程度及其他各種情形核定相當之數額
    。而所謂相當金額，應以實際加害之情形、被害人所受精神
    上痛苦之程度、賠償權利人之身分地位、經濟能力，並斟酌
    賠償義務人之經濟狀況、可歸責之程度等定之（最高法院47
    年台上字第1221號、51年台上字第223 號判決意旨參照）。
    本件原告均為洪辦之子女，業如前述，而被告因前揭過失，
    不法侵害洪辦致死，原告痛失至親，無法再享天倫之樂，自
    然傷慟非淺，衡以原告甲○○自陳為國中畢業、目前擔任作業
    員；原告丙○○自陳為國中畢業、目前在電子廠擔任電子助理
    作業員；原告乙○○自承為國中畢業，目前在橡膠廠擔任作業
    員等情（見本院卷第113頁），並有其等稅務電子閘門所得
    及財產調件明細表及原告甲○○、乙○○之在職證明書附卷可佐
    （見本院卷第51至62、105至107頁）；另原告於本院自承其
    為國小肄業，目前無工作（見本院卷第114頁），參酌本院
    依職權調得被告之稅務電子閘門所得及財產調件明細表所示
    ，被告108年所得為0元，名下無任何財產（見本院卷第63頁
    ），足認其經濟狀況並非優渥，是本院考量兩造之身分、地
    位、資力及系爭事故肇生之緣由及被告同意賠償原告每人80
    萬元精神上之損害（見本院卷第118頁）等一切情狀，認原
    告請求被告賠償之精神慰撫金各為80萬元，均屬可採，原告
    請求被告應賠償其等精神上之損害各100萬元，尚屬過高，
    逾80萬元部分，為無理由。
  ㈣按損害之發生或擴大，被害人與有過失者，法院得減輕賠償
    金額，或免除之，民法第217條定有明文。又民法第192條第
    1項及第194條之權利，雖係權利人固有之權利，但其權利既
    係基於侵權行為整個要件而發生，則此權利人縱係間接被害
    人，亦不能不負擔直接被害人之過失責任，倘直接被害人於
    損害之發生或擴大與有過失時，依公平之原則，亦應有民法
    第217條過失相抵規定之適用（最高法院73年台再字第182號
    判決、最高法院72年度台上字第446號判決要旨參照）。次
    按汽車行駛至交岔路口，其行進、轉彎，應依下列規定：
    行至無號誌或號誌故障而無交通指揮人員指揮之交岔路口，
    支線道車應暫停讓幹線道車先行。未設標誌、標線或號誌劃
    分幹、支線道者，少線道車應暫停讓多線道車先行；車道數
    相同時，轉彎車應暫停讓直行車先行；同為直行車或轉彎車
    者，左方車應暫停讓右方車先行。但在交通壅塞時，應於停
    止線前暫停與他方雙向車輛互為禮讓，交互輪流行駛，道路
    交通安全規則第102條第1項第2款定有明文。本件被告駕車
    經過無號誌路口，未減速慢行做隨時停車之準備，以致避煞
    不及發生系爭車禍事故，固有過失，然訴外人洪辦騎乘機車
    ，行經無號誌路口，左方車未暫停讓右方車先行，肇致系爭
    車禍事故，亦可歸責，本件經本院刑事庭送請嘉雲行車事故
    鑑定會鑑定結果，亦認：「洪辦駕駛普通重型機車，行經無
    號誌交岔路口，左方車未暫停讓右方車先行，為肇事主因（
    另未戴安全帽有違規定）。丁○○（即被告）駕駛自用小客車
    ，行經無號誌交岔路口，未減速慢行，作隨時停車之準備，
    為肇事次因」等語，有交通部公路總局嘉義區監理所109年1
    0月13日嘉監鑑字第1090183552號函暨所附之鑑定意見書可
    參（見本院刑事卷第23至26頁）。綜此，本院審酌系爭車禍
    事故肇事原因之主、次、過失情節、程度等一切情狀，認被
    告及洪辦各負40％、60％過失責任為適當。本院依上開情節，
    減輕被告60％之賠償金額，故被告應賠償原告甲○○之金額為4
    85,040元【計算式：（412,600+800,000）×40%=485,040】
    、應賠償原告丙○○、乙○○之金額各為320,000元（計算式：8
    00,000元×40%=320,000）。
  ㈤按保險人依本法規定所為之保險給付，視為被保險人損害賠
    償金額之一部分；被保險人受賠償請求時，得扣除之。受害
    人之子女為同一順位之遺屬，應按人數平均分配保險給付或
    補償，強制汽車責任保險法第32條及第11條第1 項第2 款第
    1 目、第2 項分別定有明文。依此，本件在計算被告應給付
    之損害賠償數額時，即應將原告已受領之強制汽車責任保險
    給付予以扣除。而原告已分別向泰安產物保險股份有限公司
    領取強制險理賠金各668,768元，為兩造所不爭執（見本院
    卷第114 頁），並有存摺內頁影本在卷可憑（見本院卷第98
    頁），堪信為真實。是原告分別所領取之強制險理賠金應自
    原告上開原得請求賠償之金額中予以扣除（原告甲○○得請求
    賠償485,040元、其餘原告皆為320,000 元）。經此互為扣
    抵後，原告之請求皆已獲得滿足，自不得對被告再為請求。
    至原告所領取超過上述損害賠償金額部分之強制險理賠金，
    因強制汽車責任保險制度具有社會保險之色彩，個案理賠金
    額乃社會保險保障人民受補償之最低金額，倘有超過被害人
    實際損害部分，亦應經由全體國民參與此一制度以其等繳納
    之保險費，將風險平均分攤至每一被保險人，不生保險理賠
    後，再向受益人索回或向加害人求償問題，附此敘明。
六、綜上所述，原告依侵權行為之法律關係提起本件訴訟，請求被告賠償原告甲○○1,412,600元、賠償原告丙○○、乙○○各1,000,000元，及均自起訴狀繕本送達翌日起至清償日止，按年息百分之5計算之利息，為無理由，應予駁回。又原告之訴既經駁回，其假執行之聲請即失所依附，應併予駁回。
七、本件係刑事附帶民事訴訟，而由本院刑事庭移送民事庭者，依法不須徵收裁判費，且至本件言詞辯論終結時，亦未增生其他訴訟費用，故無從確定訴訟費用之數額。本院依民事訴訟法第78條規定，諭知訴訟費用之負擔，以備將來如有訴訟費用發生時，得以確定其數額，併予敘明。
八、訴訟費用負擔之依據：民事訴訟法第78條。
中　　華　　民　　國　　110 　年　　4 　　月　　28　　日
                  民事簡易庭  法　 官  曾鴻文
以上正本係照原本作成。　　　　　　　　　　 　
如對本判決上訴，須於判決送達後20日內向本院提出上訴狀。如
委任律師提起上訴者，應一併繳納上訴審裁判費。
中　　華　　民　　國　　110 　年　　4 　　月　　28　　日
                              書記官  王淑美